【裁判字號】    89,交易,92
【裁判日期】    900221
【裁判案由】    過失傷害
【裁判全文】
臺灣花蓮地方法院刑事判決                          八十九年度交易字第九二號
    公  訴  人  臺灣花蓮地方法院檢察署檢察官
    被      告  甲○○
右列被告因過失傷害等案件，經檢察官提起公訴（八十九年度偵字第一五七八號），
本院判決如左：
    主  文
甲○○因過失傷害人，致重傷，處有期徒刑肆月，如易科罰金，以參佰元折算壹日。
緩刑參年。
被訴公共危險部分無罪。
    事  實
一、甲○○於民國八十九年四月二十三日凌晨三時五分許，飲酒後（尚未達酒醉程度
    ）駕駛車號Ｌ三－四七二０號自用小客車，沿花蓮縣花蓮市○○○路由南往北行
    駛，途經該路與國聯四路交岔路口時，應注意車前狀況，隨時採取必要之安全措
    施，及在市區道路時速不得超過四十公里，而當時係雨天之晚上，該路段夜間有
    照明、限速時速四十公里，為市區道路、視距良好、有快車道、路面濕潤無缺陷
    、無障礙物之柏油路面，並無不能注意之情事，竟疏未注意車前狀況，亦未採取
    必要之安全措施，以時速六、七十公里之速度超速行駛，致撞同向前方由丙○○
    所騎乘車號ＬＷＭ－七九六號機車（起訴書誤載為ＬＷＷ－七九六），致丙○○
    人車倒地，受有頭部外傷併嚴重腦挫傷、急性右側硬膜下血腫、延遲性左側硬膜
    上血腫及挫傷性腦內出血等傷害，甲○○見狀立即打電話報警，向警方自首而接
    受裁判，然丙○○送醫治療後，已變成植物人，而達重傷害之程度。
二、案經指定告訴人乙○○告訴暨花蓮縣警察局花蓮分局報告臺灣花蓮地方法院檢察
    署檢察官偵查起訴。
    理  由
甲、有罪部分：
一、右揭犯罪事實，業據被告甲○○於警訊、偵審中坦承不諱，核與告訴人乙○○於
    警訊及偵審中指訴之情節相符，並有道路交通事故調查報告表一紙、診斷證明書
    二紙、現場照片及身心障礙手冊一紙在卷足稽。
二、按汽車行駛時，駕駛人應注意車前狀況及兩車併行之間隔，隨時採取必要之安全
    措施；又行車速度依標誌之規定，無標誌者，在市區道路，時速不得超過四十公
    里，道路交通安全規則第九十四條第三項、第九十三條第一項第一款分別定有明
    文。被告駕駛汽車自應注意遵守前開規定，而事故發生時係雨天之晚上，該路段
    夜間有照明、限速時速四十公里，為市區道路、視距良好、有快車道、路面濕潤
    無缺陷、無障礙物之柏油路面等情，為前揭道路交通事故調查報告表所明載，是
    並無不能注意之情事，被告竟疏未注意車前狀況，亦未採取必要之安全措施，而
    超速行駛，致撞擊丙○○，就本件事故之發生即有過失，其行為與丙○○被撞受
    傷，並致重傷間確有相當之因果關係，自應負過失致重傷害罪責。是本件事證明
    確，被告犯行堪以認定。
三、核被告所為，係犯刑法第二百八十四條第一項後段之過失致重傷罪。公訴人認係
    犯刑法第二百八十四條第一項前段之罪，容有誤會，起訴法條應予變更。查被告
    於肇事後犯罪未發覺前，向警方報警，為前揭道路交通事故調查報告表所載，符
    合刑法第六十二條前段規定，應依法減輕其刑。爰審酌被告過失之程度、被害人
    丙○○所受之傷害、被告與告訴人達成和解，業據告訴人陳述在卷，及事後坦承
    犯行等一切情狀，量處如主文所示之刑，並諭知易科罰金之折算標準，以示懲儆
    。又刑法第四十一條於九十年一月四日修正，同年一月十日經總統公布實施，就
    得易科罰金之法定刑，由犯最重本刑為三年以下，改為五年以下，經比較新舊法
    ，本案被告均得易科罰金，是應依刑法第二條第一項前段之規定，適用裁判時之
    法律，併予敘明。末查被告前未曾受有期徒刑以上刑之宣告，有台灣高等法院被
    告全國前案紀錄表一紙附卷可稽，因一時疏忽致觸犯本案犯行，且事後與告訴人
    達成和解，經此次起訴審判後，當能知所警惕，信無再犯之虞，本院認為前開宣
    告之刑，以暫不執行為適當，爰宣告緩刑三年，以啟自新。又告訴人雖具狀撤回
    告訴，惟告訴人係指定告訴人，依法不能撤回告訴，附此敘明。
乙、無罪部分：
一、公訴意旨另以：被告甲○○酒後已達不能安全駕駛之程度，於八十九年四月二十
    三日凌晨三時五分許，酒後駕車，致與丙○○發生車禍，後經警員測試其吐氣酒
    精濃度含量為０˙四八ＭＧ／Ｌ，因認被告亦涉有刑法第一百八十五條之三罪嫌
    云云。
二、訊據被告雖坦承酒後駕車，惟堅持否認有右揭公共危險之犯行，辯稱：其可以安
    全駕駛等語。經查被告雖經警測試其吐氣之酒精濃度為０˙四八ＭＧ／Ｌ，有酒
    精測試值一紙附卷可稽。惟證人即現場查獲警員丁○○證稱：其到現場時，有感
    覺被告有喝酒，但其想被告可能因車禍撞醒了，不是有酒醉的樣子等語。且依卷
    附刑法第一百八十五條之三、查獲後測試、觀察職務報告上所載，被告係駕駛過
    程，因速度過快、未保持安全距離肇事，且有臉色泛紅，精神緊張跡象等情，足
    見被告雖因車速過快、未保持安全距離而肇事，但肇事後僅有臉色泛紅、精神緊
    張之現象，並無酒醉，而不能安全駕駛之情形。此外，復查無其他積極證據，足
    證被告有公訴人指訴之公共危險犯行，應認不能證明被告犯罪，依法應諭知無罪
    之判決。
據上論斷，應依刑事訴訟法第二百九十九條第一項前段、第三百條、第三百零一條第
一項，刑法第二條第一項前段、第二百八十四條第一項後段、第六十二條前段、第四
十一條第一項前段、第七十四條第一款，罰金罰鍰提高標準條例第一條前段、第二條
，判決如主文。
本案經檢察官李子春到庭執行職務。
中      華      民      國    九十      年      二      月    二十一    日
                              臺灣花蓮地方法院交通法庭
                                  法  官  李世華
右正本證明與原本無異。
如對本判決不服，應於送達後十日內，向本院提出上訴狀。（應抄附繕本）告訴人或
被害人如對於本判決不服者，應具備理由請求檢察官上訴，其上訴期間之計算係以檢
察官收受判決正本之日期為準。
                                  法院書記官
中      華      民      國    九十      年      二      月    二十二    日
附錄論罪科刑法條：
刑法第二百八十四條
因過失傷害人者，處六月以下有期徒刑、拘役或五百元以下罰金。致重傷者，處一年
以下有期徒刑、拘役或五百元下罰金。
從事業務之人，因業務上之過失傷害人者，處一年以下有期徒刑、拘役或一千元以下
罰金。致重傷者，處三年以下有期徒刑、拘役或二千元以下罰金。


司法院資訊處製作；財團法人民間司法改革基金會備份。
